臺灣臺北地方法院民事判決　　　　　　 93年度保險字第106號
原　　　告　　　　　　丙○○
兼上三人法定代理人　　庚○○
共同訴訟代理人　　　　陳適庸律師
複代理人　　　　　　　己○○
被　　　告　　　　　　新光人壽保險股份有限公司
法定代理人　　　　　　戊○○
訟訟代理人　　　　　　丁○○
上列當事人間給付保險金事件，本院於 94年1月25日言詞辯論終
結，判決如下：
    主    文
原告之訴及假執行之聲請均駁回。
訴訟費用由原告負擔。
    事    實    及    理    由
一、原告主張：訴外人（被保險人）即何先和於民國89年10月4
    日起投保被告公司新光團體保險，內含企業團體定期壽險保
    額新台幣（下同）200,000元，企業團體意外險保額
    2,000,000元，約定身故保險金之受益人為法定繼承人。被
    保險人何先和92年6月18日下午3時30分許遭發現死於台北縣
    汐止市○○路○段43公里處，經報請台灣士林地方法院檢察
    署相驗，證明死亡方式為意外死亡，被告自應依保險單條款
    第2條第2項之約定給付受益人等保險金共2,000,000元。原
    告庚○○係被保險人何先和之配偶，原告丙○○、甲○○、
    乙○○三人係被保險人何先和之子女，依民法第1138條、第
    1141條及第1144條第1款之規定，原告四人皆為被保險人何
    先和之繼承人，每人應繼分為四分之一。是此，原告等自得
    爰依前揭保險單條款第2條第1項之約定，請求被告給付原告
    四人各500,000元保險金。又，原告等已於92年6月20日依約
    備齊相關文件向被告請求依約給付保險金，惟被告未依約給
    付，爰依據保險法第34條請求被告給付遲延利息等語。並聲
    明：（一）被告應給付原告庚○○新台幣500,000元及自92
    年7月10日起至清償日止按年利率一分計算之利息。（二）
    被告應給付原告丙○○新台幣500,000元及自92年7 月10日
    起至清償日止按年利率一分計算之利息。（三）被告應給付
    原告甲○○新台幣500,000元及自92年7月10日起至清償日止
    按年利率一分計算之利息。（四）被告應給付原告乙○○新
    台幣500,000元及自92年7月10日起至清償日止按年利率一分
    計算之利息。（五）原告等願供擔保請准宣告假執行。
二、被告則以：被保險人何先和於 92年6月18日死亡原因是否為
    意外身故，原告應加以舉證，本件被保險人何先和之死亡原
    因，依台灣士林地方法院檢察署相驗屍體證明書之記載，死
    亡原因為「甲、窒息，乙、缺氧」，至於缺氧原因為何，相
    驗屍體證書上則未記載，而窒息與缺氧均非何先和死亡之真
    正原因，原告亦未證明。是以，造成何先和缺氧之原因，究
    竟為何，是否符合新光企業團體以外保險保險單條款 第2條
    「非由疾病引起」之「外來」「突發」事故之要件，不無疑
    義，而相驗屍體證明書既無法作為被保險人係遭遇「意外傷
    害事故」死亡之證明，原告既無法證明被保險人係遭遇保險
    條款所約定之意外傷害事故，被告自不負給付保險金之責任
    。又地檢署檢察官在相驗屍體證明書上雖勾註「意外死」，
    惟依民事訴訟法第355條第1項規定公文書推定為真正，係指
    公文書之形式證據力，亦即做成之真正而言，至於其實質證
    據力如何，非不得以反證證明其所載之事實不符。且檢察官
    之職權為追訴犯罪，其相驗之重點係判斷是否涉及他殺或有
    無他殺嫌疑，至於死因就係因病或意外所致，往往未予深究
    ，僅憑家屬或相關人士之陳述以為論斷，故自難僅以相驗屍
    體證明書上所載之死亡方式，據為真正之死亡方式。又，造
    成一般人缺氧之原因，除外來原因（如溺水、異物梗塞呼吸
    道）外，尚有因本身內在因素，即疾病所引起，如糖尿病患
    者因血糖過低而昏迷亦會使呼吸停止而缺氧。本件被保險人
    何先和係被發現於自用小客車上因缺氧窒息而死亡，而於一
    般情況下，縱使於車上休息睡覺，亦能發覺車室內空氣變差
    ，而將車窗打開保持通風狀態，因而缺氧窒息機率極低。而
    被保險人本身患有糖尿病疾患，於事故發生前早上，並曾至
    三峽恩主公醫院就診，業經被保險人家屬於偵訊筆錄中陳明
    ，被保險人是否因值夜班疲累又未補充營養，導致體內血糖
    過低，進而昏迷缺氧窒息死亡，判斷上反而較有可能，被告
    公司不負給付保險金責任等語，資為抗辯。並聲明：（一）
    原告之訴及假執行之聲請均駁回。（二）如受不利之判決，
    願供擔保請准宣告免為假執行。
三、原告主張訴外人何先和於 89年10月4日投保被告公司「新光
    企業團體意外保險」，保險金額2,000,000元 ，意外身故保
    險金受益人指定為法定繼承人，以及訴外人何先和於92年6
    月18日下午3時30分許死亡之事實，業據其提出新光團體保
    險單、要保書為證，核屬相符，被告對此亦不爭執，自堪信
    原告之主張為真實。
四、按本件意外保險保險單條款第2條第1項約定，被保險人於本
    契約有效期間內，因遭受意外傷害事故，致其身體蒙受傷害
    而致殘廢或死亡時，依本契約之約定，給付保險金。前項所
    稱意外傷害事故，指非由疾病引起之外來突發事故，此有保
    險單條款在卷可稽。此與以被保險人死亡作為保險事故，將
    被保險人係因自殺死亡作為除外不保事故之約定方式，迥然
    有別。於後者之情況，受益人僅需證明被保險人確已死亡，
    保險人若主張被保險人係自殺，則需負舉證之責；然於本件
    之情況，原告主張保險事故發生，依約請求給付保險金，應
    由原告就其權利發生要件之具備，亦即被保險人係因意外死
    亡一節負舉證之責。
五、原告主張被保險人何先和係意外死亡，無非以台灣士林地方
    法院檢察署相驗結果所載死亡方式為意外為據，並提出台灣
    士林地方法院檢察署相驗屍體證明書為證，然查：
（１）依民事訴訟法第355條規定，文書，依其程式及意旨得認
      作公文書者，推定為真正，可知公文書受法律推定為真正
      者，僅限於形式真正，不及於內容之真正。，是以尚無從
      僅由相驗屍體證明書上記載死亡方式為「意外」，即認業
      已符合本件保險單條款所稱之「意外」，合先敘明。
（２）相驗屍體證明書上所載死亡原因，被保險人何先和係因缺
      氧引發窒息而死亡，至於引起缺氧之原因為何則未記載。
      惟引起窒息之原因係因外力所致，或係自身疾病引發，直
      接影響被保險人死亡之原因係意外或疾病，惟本件相驗結
      果於無法確定窒息原因之情況下，即逕行記載死亡方式為
      「意外」，就其記載之內容而言已有不一致之處，再參以
      檢察官相驗屍體之重點在於判斷有無他殺嫌疑，以決定有
      無發動偵查權之必要，若無他殺嫌疑，被保險人究係因意
      外或疾病死亡，並非檢察官需詳究之事項，是以尚難認為
      本件相驗屍體證明書所記載之死亡方式確與事實相符。
（３）經本院依職權調閱台灣士林地方法院92年度相字第396號
      、被保險人何先和於恩主公醫院、林口長庚醫院病歷檢送
      法醫研究所鑑定被保險人何先和之死亡原因，鑑定結果認
      為：由現有資料得知死者在民國92年6月17日被目擊者發
      現後，曾到恩主公醫院求診，為何看診後會在開車停於原
      來位置？這中間發生何種事情，無法得知。而死者素有控
      制不良的糖尿病存在，所以無法排除因糖尿病不適而停在
      那休息，但不幸死亡。綜合看來，死者有可能因疾病不適
      而躺於車內死亡，但因未解剖所以不知確實結果。若因疾
      病而在車內死亡，則不符保險條例中的「意外」，此有（
      93）法醫所醫鑑字第1839號法務部法醫研究所法醫文書審
      查鑑定書在卷可稽。依法醫研究所之鑑定結果，足見被保
      險人何先和之死亡原因不僅無從確定係意外，甚且有相當
      之可能係因疾病致死。
（４）被保險人係因意外，亦即非由疾病引起之外來突發事故導
      致死亡係本件之保險事故，原告須就本件保險事故業已發
      生一節負舉證之責，已如前述，是以原告之舉證須可使法
      院形成被保險人確係因意外死亡之過半心證，始可認為原
      告之主張屬實。惟本件相驗結果未能確定引發窒息之原因
      ，其據以記載被保險人何先和死亡方式為「意外」之判斷
      憑據尚有不足，參以法務部法醫研究所鑑定認為被保險人
      何先和有可能係因糖尿病引發窒息而死亡，是以原告所提
      出之證據尚不足以使本院形成被保險人何先和係因意外而
      非自身疾病引發窒息缺氧死亡之過半心證，揆諸前開說明
      ，即無從認為被保險人何先和係因意外死亡。
六、綜上所述，依本件意外保險保險單條款第2條第1項約定，被
    保險人於本契約有效期間內，因遭受意外傷害事故，致其身
    體蒙受傷害而致殘廢或死亡時，被告始約定負給付保險金之
    責，原告既未能證明被保險人何先和係因意外死亡，其依保
    險契約請求被告給付原告各500,000元及均自92年7月10日起
    至清償日止，按年息10％計算之利息，即屬無據，應予駁回
    。
七、原告受敗訴判決，其假執行之聲請即失所依據，應併予駁回
    。
八、兩造其餘主張及所提證據與本院上開論斷無涉或無違，不予
    贅述。
九、據上論結：原告之訴為無理由，並依民事訴訟法第78條，判
    決如主文。
中　　華　　民　　國　　94　　年　　2 　　月　　4 　　日
                      民事第六庭    法　官　陳怡雯
以上正本係照原本作成
如對本判決上訴，須於判決送達後20日內向本院提出上訴狀
中　　華　　民　　國　　94　　年　　2 　　月　　4 　　日
                        　　　　　　書記官　謝梅琴
